【裁判字號】    96,易,1387
【裁判日期】    970415
【裁判案由】    詐欺等
【裁判全文】
臺灣彰化地方法院刑事判決              96年度易字第1387號
公  訴  人  臺灣彰化地方法院檢察署檢察官
被      告  甲○○
      （原名洪財順）
上列被告因詐欺等案件，經檢察官提起公訴（九十六年度偵字第
三六一一、三六一六號），本院判決如下：
    主  文
甲○○竊盜，累犯，處有期徒刑月，如易科罰金，以新臺幣壹
仟元折算壹日，減為有期徒刑壹月又拾伍日，如易科罰金，以新
臺幣壹仟元折算壹日；又意圖為自己不法之所有，以詐術使人將
本人之物交付，累犯，處有期徒刑伍月，如易科罰金，以新臺幣
壹仟元折算壹日，減為有期徒刑貳月又拾伍日，如易科罰金，以
新臺幣壹仟元折算壹日；又意圖為自己不法之所有，以詐術使人
將本人之物交付，累犯，處有期徒刑伍月，如易科罰金，以新臺
幣壹仟元折算壹日，減為有期徒刑貳月又拾伍日，如易科罰金，
以新臺幣壹仟元折算壹日。應執行有期徒刑陸月，如易科罰金，
以新臺幣壹仟元折算壹日。
    犯罪事實
一、甲○○前因觸犯陸海空軍刑法第七十七條毒品案件，經國防
    部南部地方軍事法院以九十二年度和審字第七五八號判決判
    處有期徒刑六月，於民國九十三年十二月七日易科罰金執行
    完畢。詎仍不知悔改，又先後為下列行為：(一)甲○○自九
    十四年八月間起，與女友游雅萍同居於彰化縣大村鄉大崙村
    二巷二十號租屋處，雙方於九十五年八月分手，詎甲○○竟
    基於意圖為自己不法所有之犯意，於九十五年八月間某日，
    在上址徒手竊取游雅萍所有之台中商業銀行帳號000－0
    0－000000－0號帳戶提款卡一張及密碼條一紙得手
    。(二)甲○○明知自己無償債能力，另基於意圖為自己不法
    所有之詐欺取財犯意，接續於九十六年三月十日，至大葉大
    學學生丙○○位於彰化縣大村鄉○○路一一二之五號宿舍，
    向丙○○偽稱：其係洪嘉龍，為大葉大學夜間部資管系學生
    ，因皮包遺失需借用金錢云云，致丙○○陷於錯誤，遂於當
    日先後交付現金新臺幣（下同）三千元、三千元予甲○○，
    並收留甲○○住於上址；又於翌日即同年月十一日十時許，
    向甲○○誆稱：其證件遺失，無法申辦行動電話云云，丙○○信以為真，乃以自己名義辦理門號0000000000
    、0000000000號行動電話二支，並將二支手機（
    含ＳＩＭ卡）均交付予甲○○；再於隔日即同年月十二日對
    丙○○訛稱：其母親在醫院就診，急需借用二萬二千元現金
    云云，丙○○又誤認為實在，然因手邊僅有待繳之房租一萬
    四千元現金，乃轉而向同學洪啟智借得八千元後，湊成二萬
    二千元交付予甲○○；甲○○總計向丙○○詐得現金二萬八
    千元及手機二支（含ＳＩＭ卡）得逞。嗣於同年月十三日十
    四時許，丙○○向甲○○催討前揭款項，甲○○乃將竊得之
    上開游雅萍提款卡交付予不知情之丙○○、洪啟智，謊稱：
    該提款卡係其所有，丙○○可以自行領錢歸還云云，而帶同
    丙○○、洪啟智至彰化縣員林鎮台中商業銀行員林分行，並
    趁丙○○、洪啟智以該提款卡提款之際逃逸，丙○○則以甲○○提供之密碼輸入提款機，然均顯示密碼錯誤，至此始知
    受騙。(三)甲○○復另基於意圖為自己不法所有之詐欺取財
    犯意，接續於同年月十七日六時許，騎乘車牌號碼ＴＰ八－
    九一五號輕型機車，至彰化縣大村鄉○○路四三四號大葉大
    學學生乙○○租屋處，向乙○○佯稱：其姓陳，為大葉大學
    資管系二年級學生，因機車沒油、壞掉、要替妹妹繳學費，
    需借用金錢云云，致乙○○陷於錯誤，而於當日六時許、十
    八時許及十九時許，各交付現金五百元、二千五百元及三千
    元予甲○○；又於翌日即十八日十四時許，對乙○○訛稱：
    上次借款不夠繳學費云云，乙○○信以為真，再交付三千元
    予甲○○；復於隔日即十九日九時許謊稱：其要再借一千元
    至台新銀行辦理開戶，且會於當日十時許，在大葉大學內之
    統一超商前歸還全部借款一萬元云云，致乙○○又誤認為實
    在，遂交付一千元予甲○○。俟經乙○○在前揭統一超商前
    等待多時，未見甲○○前來，始驚覺受騙。
二、案經游雅萍、丙○○、乙○○訴由彰化縣警察局員林分局報
    請臺灣彰化地方法院檢察署檢察官偵查起訴。
    理    由
一、證據能力部分：
    本案下列引用之供述及非供述證據，經本院依法踐行調查證
    據程序，公訴人及被告甲○○均不爭執各該證據之證據能力
    ，且亦查無依法應排除其證據能力之情形，是後述所引用證
    據之證據能力皆無疑義，合先敘明。
二、認定犯罪事實所憑之證據及理由：
(一)被告甲○○之竊盜行為部分：
    訊據被告矢口否認有何竊盜之犯行，辯稱：其沒有偷游雅萍
    的提款卡，其與游雅萍曾是男女朋友，游雅萍有同意其使用
    ，提款卡本來就放在其這裡云云。惟查：
  1.被告上開竊盜犯行，業據證人即被害人游雅萍於警詢證述明
    確，復於偵查時以證人身分接受詰問，具結證陳：甲○○於
    九十四年間跟伊交往、同居，後來偷走伊台中商銀的提款卡
    、密碼條，當時伊沒有同意甲○○使用，也未交由甲○○保
    管等語明確（見臺灣彰化地方法院檢察署九十六年度偵字第
    三六一六號卷第十八頁）。參以被告於九十六年三月十三日
    將游雅萍之提款卡交付予證人丙○○提款時，因被告提供之
    密碼錯誤，致證人丙○○無從提領款項乙情，亦經證人丙○○於警詢、偵訊中證稱屬實，衡情證人游雅萍如確有將提款
    卡借予被告保管、使用，被告當無不知該提款卡之正確密碼
    或變更後密碼之理，顯見證人游雅萍所證提款卡係遭被告竊
    取一節，並非虛構誣陷之詞，而可採信。
  2.此外，復有卷附台中商業銀行員林分行函及所附存款業務往
    來申請約定書、客戶資料查詢、金融卡資料查詢、台中商業
    銀行總行函及所附交易明細、提款卡照片一幀可佐，足見被
    告上開所辯，顯係事後卸責之詞，不足為採。本案此部分事
    證明確，被告竊盜犯行，堪以認定。
(二)被告甲○○詐欺丙○○、乙○○部分：
    訊據被告矢口否認有何詐欺取財之犯行，辯以：其的確有自
    丙○○、乙○○處拿到錢，也有從丙○○那邊取得手機、Ｓ
    ＩＭ卡，但其是向丙○○、乙○○借錢，沒有騙丙○○、乙○○的意思，也未說其是大葉大學的學生云云。然查：
  1.被告有以如犯罪事實欄(二)所載之手段，詐騙證人即被害人
    丙○○，致證人丙○○陷於錯誤而如數給付，前後計詐得現
    金二萬八千元及手機二支（含ＳＩＭ卡）之犯罪事實，業據
    證人丙○○於警詢、偵訊時證述甚詳，互核與證人洪啟智之
    證言相符；另被告再以如犯罪事實欄(三)所載之藉口，欺騙
    證人即被害人乙○○，使得證人乙○○誤信為真，共交付被
    告現金一萬元之過程，亦經證人乙○○於偵查中結證在卷，
    並與渠警詢之指訴吻合。
  2.被告雖否認上開詐欺犯行，惟證人丙○○、乙○○於偵查之
    證述，均係經具結所為，如有虛偽不實，須受偽證罪之處罰
    ，而被告與證人丙○○、乙○○並無怨仇，倘被告未有詐欺
    行為，證人丙○○、乙○○何須於偵訊時為如上之證言？豈
    有甘冒受偽證罪刑事追訴之風險，設詞構陷被告之可能？又
    被告固辯以：其未假冒大葉大學學生行騙云云，然經本院質
    之被告以何名義、身分、理由向證人丙○○、乙○○借款等
    節，被告皆避而不答，屢以「忘了」一詞搪塞；參諸被告亦
    自承：其認識丙○○一、二天，認識乙○○僅一天而已，足
    見被告對證人丙○○、乙○○而言，可謂係全然陌生之人，
    而大學生並無制服足以表徵身分，如被告非對外以大葉大學
    學生身分自居，藉此取得證人丙○○、乙○○之信任，證人
    丙○○、乙○○當無誤信而同意貸予金錢之理。由上足證，
    被告誑稱其係大葉大學學生，藉此拉近雙方距離，且在無還
    款真意下，反覆以犯罪事實欄(二)(三)所載之不實事由欺瞞
    證人丙○○、乙○○以博取同情，佯稱要借貸、辦理手機，
    使證人丙○○、乙○○均陷於錯誤，而如數交付無訛。
  3.又被告交付予證人丙○○之台中商業銀行帳號000－00
    －000000－0號金融帳戶提款卡，乃被告自證人游雅
    萍處竊得，已如前述，觀之該帳戶交易明細表，可知在被告
    交付提款卡予證人丙○○之前，該帳戶內僅有三元（見臺灣
    彰化地方法院檢察署九十六年度偵字第三六一六號卷第八頁
    ），其後亦未有任何款項存入紀錄，再被告亦坦承當時無錢
    可還證人丙○○、乙○○，則被告於向證人丙○○、乙○○
    借款之時，並無還款之意，且已陷於無償債能力之狀態，堪
    可認定。
  4.再者，被告分別向證人丙○○、乙○○所借之現金二萬八千
    元、一萬元，實際上供作生活費花用，並無其向證人丙○○
    、乙○○所稱皮包遺失、母親就醫、幫妹妹繳學費等急需用
    錢之情形，業據被告供認在卷，足見其以如犯罪事實欄(二)
    (三)所載之借款事由，皆屬虛妄不實，自有施行詐術及不法
    所有之意圖甚明，且使證人丙○○、乙○○因此陷於錯誤，
    而應允交付借款，造成損失。
  5.此外，復有台灣大哥大資料查詢、電信費帳單、遠傳電信費
    帳單在卷得憑。此部分事證明確，被告二次詐欺犯行，至堪
    認定。
三、論罪科刑部分：
    核被告就犯罪事實一(一)部分，所為係犯刑法第三百二十條
    第一項之普通竊盜罪；就犯罪事實一(二)(三)部分，則犯刑
    法第三百三十九條第一項詐欺取財罪。又按數行為於同時同
    地或密切接近之時地實施，侵害同一之法益，各行為之獨立
    性極為薄弱，依一般社會健全觀念，在時間差距上，難以強
    行分開，在刑法評價上，以視為數個舉動之接續施行，合為
    包括之一行為予以評價，較為合理，則屬接續犯（最高法院
    八十六年臺上字第三二九五號判例可資參照）。本案被告就
    犯罪事實一(二)(三)部分，係分別多次向證人丙○○、乙○○行騙取財，使證人丙○○、乙○○接續交付款項，乃係各
    別基於同一詐欺取財之犯意，為完成同一詐欺取財之目的，
    而於緊接之密接時間內，利用同一犯罪機會接續為之，均為
    接續犯，僅論以一罪，是被告就犯罪事實一(二)(三)部分，
    各僅成立一個詐欺取財既遂罪。被告所犯上開三罪間，犯意
    各別，行為獨立，應予分論併罰。查被告前因觸犯陸海空軍
    刑法第七十七條毒品案件，經國防部南部地方軍事法院以九
    十二年度和審字第七五八號判決判處有期徒刑六月，於九十
    三年十二月七日易科罰金執行完畢等情，有臺灣高等法院被
    告前案紀錄表、臺灣彰化地方法院檢察署刑案資料查註紀錄
    表各一份在卷足稽，其於受有期徒刑執行完畢後，五年以內
    故意再犯本案法定本刑有期徒刑以上之罪，為累犯，應依刑
    法第四十七條第一項規定，加重其刑。爰審酌被告正值青年
    ，不思以合法途徑賺取財物，率爾以竊盜、詐騙方式侵犯他
    人財產法益，貪圖不勞而獲，價值觀念非無偏差，暨其犯罪
    目的、手段，迄未與證人游雅萍、丙○○、乙○○達成和解
    ，復於庭訊時飾詞巧辯，冀免刑責，顯見其犯後態度未佳，
    並無悔意等一切情狀，分別量處如主文所示之刑，並依刑法
    第四十一條第一項前段諭知易科罰金之折算標準。查被告本
    案犯罪時間皆在九十六年四月二十四日以前，合於中華民國
    九十六年罪犯減刑條例第二條第一項第三款之減刑條件，均
    應予減其宣告刑二分之一，並諭知易科罰金之折算標準，併
    依刑法第五十一條第五款之規定，定其應執行刑，暨諭知易
    科罰金之折算標準，以示懲儆。
據上論斷，應依刑事訴訟法第二百九十九條第一項前段，刑法第
三百二十條第一項、第三百三十九條第一項、第四十七條第一項
、第四十一條第一項前段、第五十一條第五款，刑法施行法第一
條之一第一項、第二項前段，中華民國九十六年罪犯減刑條例第
二條第一項第三款、第七條、第九條，判決如主文。
本案經檢察官郭玄義到庭執行職務。
中    華    民    國    97    年    4     月    15    日
                  刑事第四庭    審判長法  官  周淡怡
                                      法  官  廖政勝
                                      法  官  周莉菁
以上正本證明與原本無異。
如不服本判決，應於判決送達後10日內，向本院提出上訴書狀，
上訴書狀應「敘述具體上訴理由」，並按他造當事人之人數附繕
本。「切勿逕送上級法院」。
告訴人或被害人對於判決如有不服具備理由請求檢察官上訴者，
其上訴期間之計算係以檢察官收受判決正本之日期為準。
中    華    民    國    97    年    4     月    21    日
                                      書記官  卓俊杰
附錄本判決論罪科刑法條：
刑法第320條
意圖為自己或第三人不法之所有，而竊取他人之動產者，為竊盜
罪，處5年以下有期徒刑、拘役或5百元以下罰金。
刑法第339條
意圖為自己或第三人不法之所有，以詐術使人將本人或第三人之
物交付者，處5年以下有期徒刑、拘役或科或併科1千元以下罰金
。


司法院資訊處製作；財團法人民間司法改革基金會備份。
